【裁判字號】    92,上訴,6
【裁判日期】    920924
【裁判案由】    瀆職
【裁判全文】
臺灣高等法院花蓮分院刑事判決                        九十二年度上訴字第六號
    上訴人即被告  丁○○
    選任辯護人    張秉正律師
    上訴人即被告  甲○○
    選任辯護人    曾泰源律師
右上訴人即被告因瀆職案件，不服臺灣花蓮地方法院八十八年度訴字第一一七號中華
民國九十一年九月三十日第一審判決（起訴案號：臺灣花蓮地方法院檢察署八十七年
度偵字第三三六六號），提起上訴，本院判決如左：
    主  文
原判決關於丁○○、甲○○部分均撤銷。
丁○○共同連續依據法令從事公務之人員，利用職務上之機會，詐取財物，處有期徒
刑玖年，褫奪公權伍年；未扣案之偽造之乙○○、陳月琴、戊○○及曾裕楨國民身分
證各壹張，偽造之乙○○、陳月琴、戊○○及曾裕楨印章各壹枚，及附表一至八所示
偽造之乙○○、陳月琴、戊○○、曾裕楨署押及印文，均沒收。又共同公務員明知為
不實之事項，而登載於職務上所載之公文書，足以生損害於公眾及他人，處有期徒壹
年拾月；附表九所示偽造之乙○○印文沒收。應執行有期徒刑拾年陸月，褫奪公權伍
年，沒收部分併執行之。
甲○○共同連續與依據法令從事公務之人員，利用職務上之機會，詐取財物，累犯，
處有期徒刑拾年，褫奪公權陸年；未扣案之偽造之乙○○、陳月琴、戊○○及曾裕楨
國民身分證各壹張，偽造之乙○○、陳月琴、戊○○及曾裕楨印章各壹枚，及附表一
至八所示偽造之乙○○、陳月琴、戊○○、曾裕楨署押及印文，均沒收。又共同公務
員明知為不實之事項，而登載於職務上所載之公文書，足以生損害於公眾及他人，處
有期徒刑貳年；附表九所示偽造之乙○○印文沒收。應執行有期徒刑拾壹年拾月，褫
奪公權陸年，沒收部分併執行之。
丁○○、甲○○共同犯罪所得財物新台幣壹仟零肆拾萬玖仟捌佰柒拾玖元，應予追繳
，將其中新台幣肆百萬元發還被害人中華郵政股份有限公司花蓮舊車站郵局，其餘發
還被害人中華郵政股份有限公司花蓮新城郵局，如全部或一部無法追繳時，應以其財
產抵償之。
    事  實
一、甲○○曾因違反麻醉藥品管理條例案件，經法院判處有期徒刑三月，如易科罰金
    以三百元折算一日，於民國（下同）八十七年五月十八日執行完畢。
二、丁○○自八十五年年底起，任職花蓮郵局第四支局即北埔支局（改制後為中華郵
    政股份有限公司花蓮北埔郵局，）業務佐，為依據法令從事公務之人。八十七年
    一月間，甲○○在台中市認識年約三、四十歲之成年男子「陳家昇」、「曾姓」
    ，及年約五十歲之成年女子（下稱甲女）、年約三十歲之成年女子（下稱乙女）
    、年約四十歲之成年女子（下稱丙女）後，即共謀向郵局詐領客戶之定期存款，
    甲○○並找其於八十五年間即認識之丁○○共同作案，其等七人共同意圖為自己
    不法之所有，基於概括之犯意聯絡，由丁○○利用其擔任郵局業務佐，職務上可
    取得郵政定期儲金存單客戶名單、存款金額、存單號碼、存款及到期日期等資料
    之機會，將乙○○、陳月琴、戊○○等人之年籍資料及定期存款資料，交予甲○○，再由甲○○轉交陳家昇或曾姓男子，於不詳地點，偽造乙○○、陳月琴、戊○○三人之國民身分證，並由甲○○利用花蓮市○○路某家刻印店不知情之人偽
    刻該三人印章後，連續為下列詐取財物之行為：
（一）八十七年二月四日，甲○○駕駛自小客車載甲女前往北埔郵局，由甲女持偽造
      之乙○○國民身分證及之前一星期內由甲○○利用不知情之人偽刻之乙○○印
      章，向承辦人員詐稱乙○○存於該局面額新台幣（下同）三百萬元之郵政定期
      儲金存單遺失，並當場偽填郵局存單掛失止付申請書、郵政定期儲金儲戶申請
      變更帳戶事項申請書（背面為更換事項記要）及掛失補副帳戶新舊帳號通知聯
      ，及於其上偽造乙○○之署押及加蓋偽造之乙○○印章如附表一所示，而偽造
      該等私文書，然後持以行使，交予承辦人員，辦理補發乙○○之郵政定期儲金
      存單及印鑑變更，同時辦理轉存至花蓮郵局，使承辦人員將乙○○定期存單掛
      失補副、更換印鑑及轉存等不實之事項，登載於其職務上所掌管之電腦電磁紀
      錄內，並交付新的乙○○郵政定期儲金存單一紙予甲女。甲女旋於同年月七日
      ，搭乘甲○○之自小客車至花蓮郵局（改制後為中華郵政股份有限公司國安郵
      局），由甲女持補發之乙○○郵政定期儲金存單、偽造之乙○○國民身分證及
      乙○○印章，向承辦人員辦理定期存單質押借款，致承辦人員陷於錯誤，而貸
      與現金二百七十萬元，且將乙○○定存單質押借款之不實事項登載於其職務上
      所掌之電腦電磁紀錄內，均足以生損害於乙○○及郵局管理定期存款帳戶資料
      之正確性。
（二）八十七年五月十二日，「曾姓」男子持其於不詳時地偽造之曾裕楨國民身分證
      及印章，前往花蓮郵局第十九支局即中山路支局（改制後為中華郵政股份有限
      公司中山路郵局），辦理開戶，偽填曾裕楨名義之郵政存簿儲金立帳申請書，
      及在正面及背面加蓋偽造之曾裕楨印章各一枚如附表二所示，而偽造該私文書
      ，進而持以行使，交予承辦人員，使承辦人員將曾裕楨開戶之不實事項，登載
      於其職務上所掌管之電腦電磁紀錄內，並發給存摺一本予「曾姓」男子，足以
      生損害於曾裕楨及郵政管理之正確性。翌日即同年月十三日，「曾姓」男子即
      持該存摺至北埔郵局向丁○○辦理存摺換簿，並將新的存摺及偽造之曾裕楨印
      章交予乙女。同日，乙女搭乘甲○○之自小客車前往花蓮郵局第一支局即舊車
      站支局（改制後為中華郵政股份有限公司花蓮舊車站郵局），持偽造之陳月琴
      國民身分證及之前一星期內由甲○○利用不知情之人偽造之陳月琴印章，向承
      辦人員詐稱陳月琴存於該局面額四百萬元之郵政定期儲金存單遺失，並當場偽
      填郵政存單掛失止付申請書、郵政定期儲金儲戶申請變更帳戶事項申請書（背
      面為更換事項記要）及掛失補副帳戶新舊帳號通知聯，及於其上偽造陳月琴之
      署押及加蓋偽造之陳月琴印章如附表三所示，而偽造該等私文書，然後持以行
      使，交予承辦人員，辦理補發陳月琴之郵政定期儲金存單及印鑑變更，使承辦
      人員將陳月琴定期存單掛失補副、更換印鑑等不實之事項，登載於其職務上所
      掌管之電腦電磁紀錄內，並交付新的陳月琴郵政定期儲金存單一紙予乙女。同
      年月二十日，乙女復搭乘甲○○之自小客車前往舊車站郵局，持補發之陳月琴
      郵政定期儲金存單、偽造之陳月琴國民身分證及陳月琴印章，向承辦人員辦理
      定期存款提前解約，除偽填郵政定期儲金本息轉存申請書及在其上加蓋偽造之
      陳月琴印章外，並在補發之陳月琴郵政定期儲金存單背面偽造陳月琴之署押及
      蓋上偽造之陳月琴印章如附表四所示，而偽造該等私文書，然後持以行使，交
      予承辦人員，致承辦人員陷於錯誤，將陳月琴解約等不實事項，登載於其職務
      上所掌管之郵局電腦電磁紀錄內，並交予面額四百萬元，票號Ｄ000000
      0之郵局支票乙紙予乙女。乙女在支票背面偽造曾裕楨之署押後，將支票、偽
      造之曾裕楨存摺及印章交予甲○○，甲○○隨即於同日填寫曾裕楨之郵政存簿
      儲金存款單及郵政存簿儲金提款單，並在提款單上蓋上偽造之曾裕楨印章如附
      表五所示，而偽造提款單，然後持以行使，交予承辦人員，使承辦人員將存、
      提款四百萬元之不實事項，登載於職務上所掌管之電腦電磁紀錄內，並交付四
      百萬元予甲○○，均足以生損害於陳月琴、曾裕楨及郵局管理定期存款帳戶資
      料之正確性。
（三）八十七年八月十八日（起訴書誤載為五月十八日），丙女搭乘甲○○之自小客
      車前往花蓮郵局第六支局即新城支局（改制後為中華郵政股份有限公司花蓮新
      城郵局），甲○○另商請不知情之張姍怡（業經原審判決無罪確定）至新城郵
      局，陪同丙女，由丙女持偽造之戊○○國民身分證及之前一星期內由甲○○利
      用不知情之人偽造之戊○○印章，向承辦人員詐稱戊○○（起訴書誤載為陳月
      琴）存於該局面額四百八十二萬元及一百五十八萬九千八百七十九元之郵政定
      期儲金存單二紙遺失，並當場偽填郵局存單掛失止付申請書、郵政定期儲金儲
      戶申請變更帳戶事項申請書（背面為更換事項記要）及掛失補副帳戶新舊帳號
      通知聯各二紙，及於其上偽造戊○○之署押及加蓋偽造之戊○○印章如附表六
      所示，而偽造該等私文書，然後持以行使，交予承辦人員，辦理補發戊○○之
      郵政定期儲金存單及印鑑變更，使承辦人員將戊○○定期存單掛失補副、更換
      印鑑等不實之事項，登載於其職務上所掌管之電腦電磁紀錄內，並補發新的戊○○郵政定期儲金存單二紙予該丙女。同年月二十日，丙女又搭乘甲○○之自
      小客車前往中山路郵局，持補發之戊○○郵政定期儲金存單、偽造之戊○○國
      民身分證及戊○○印章，偽填郵政定期儲金整存整付指定續存局通知單二份，
      及於其上加蓋偽造之戊○○印章如附表七所示，而偽造該等私文書，然後持以
      行使，交予承辦人員，將兩筆定期存款轉存至中山路郵局，使承辦人員將該不
      實之事項，登載於其職務上所掌管之郵局電腦電磁紀錄內。同年八月二十五日
      上午十一時十分許，丙女復搭乘甲○○之自小客車前往中山路郵局，仍由不知
      情之張姍怡陪同，持補發之戊○○郵政定期儲金存單、偽造之盧月琴國民身分
      證及戊○○印章，向承辦人員辦理定期存款提前解約，而在補發之戊○○郵政
      定期儲金存單二紙背面偽造戊○○之署押及蓋上偽造之盧月琴印章如附表八所
      示，而偽造該等私文書，然後持以行使交予承辦人員，致承辦人員陷於錯誤，
      將戊○○解約之不實事項，登載於其職務上所掌管之郵局電腦電磁紀錄內，並
      交付現金六百四十萬九千八百七十九元予丙女，均足以生損害於戊○○及郵局
      管理定期存款帳戶資料之正確性。
三、甲○○等人因擔心乙○○定期存款到期會暴露其之犯行，乃另行起意，將詐得之
    戊○○定期存款其中之三百萬元，交予丁○○，丁○○隨即由不知情之賴志凱陪
    同（業經原審判決無罪確定），於八十七年八月二十五日上午十一時五十分許，
    持往花蓮郵局即國安郵局，償還先前以補發之乙○○郵政定期儲金存單質借之二
    百七十萬元及利息，旋返回北埔郵局，偽填郵政定期儲金整存整付指定續存局通
    知單，並於其上加蓋偽造之乙○○印章如附表九所示，偽造該私文書，將該筆定
    期存款轉存至北埔郵局，並自行將乙○○定期存款轉存之不實事項，登載於其所
    掌管郵局電腦電磁紀錄內，足以生損害於乙○○及郵局管理定期存款帳戶資料之
    正確性。嗣因戊○○於八十七年八月三十一日上午九時三十分許，持其郵政定期
    儲金存單至新城郵局欲辦理借款事宜，始發覺上情。
四、案經花蓮縣警察局移送臺灣花蓮地方法院檢察署檢察官偵查起訴。
    理  由
一、訊據上訴人即被告丁○○對於甲○○交付三百萬元由其持往花蓮郵局即國安郵局
    ，償還先前以補發之乙○○郵政定期儲金存單質借之二百七十萬元及利息，及返
    回北埔郵局，偽填郵政定期儲金整存整付指定續存局通知單，並於其上加蓋偽造
    之乙○○印章，偽造該私文書，將乙○○之定期存款轉存至北埔郵局，並自行將
    乙○○定期存款轉存之不實事項，登載於其所掌管郵局電腦電磁紀錄內之事實，
    固不諱言，惟矢口否認其餘偽造文書及貪污犯行，辯稱：八十七年一月初，甲○○有拿一張單子給我看，上面有名字、身分證號碼及存單號碼，他問我願不願意
    配合他盜領存款，當時我拒絕他；八十七年五月初，我知道北埔郵局被盜領定期
    存款，我就開始找甲○○，五月中旬找到他時，他有拿郵局之定期質押單給我看
    ，我才知道他有盜領二百七十萬元，我怕連累到我，叫他還錢，後來他才在八月
    底拿錢給我，拜託我去還；除非有身分證和定期存款單號碼，才可在郵局櫃檯人
    員之電腦查到客戶之定期存款資料，否則要在後線即局長之電腦，才能查得客戶
    之定期存款資料，我沒有提供任何客戶之資料給甲○○，沒有參與本件盜領存款
    云云。訊據上訴人即被告甲○○對於右開時地，與「陳家昇」、「曾姓」及甲女
    、乙女、丙女等人，共同以定期存單掛失補副、更換印鑑、存單質借、存款轉存
    及解約等方式，向郵局詐取定期儲金存單客戶乙○○、陳月琴及戊○○之定期存
    款，嗣為恐暴露犯行，從詐得之戊○○存款中拿出三百萬元交由丁○○償還先前
    以補發之乙○○郵政定期儲金存單質借之二百七十萬元及利息等情，自白不諱，
    惟亦矢口否認貪污之犯行，辯稱：乙○○等之定期存款資料，是「陳家昇」、「
    曾姓」拿給我的，不是丁○○提供的，他確實沒有參與盜領定期存款云云。
二、經查：
（一）被告丁○○自八十五年年底起，任職北埔郵局業務佐，為依據法令從事公務之
      人，業經其供陳在卷，且有卷付之台灣北區管理局九十一年六月六日人八八字
      地一六六 ００一００九號函可稽。
（二）被告甲○○於右揭時地，與「陳家昇」、「曾姓」及甲女、乙女、丙女等人，
      共同以定期存單掛失補副、更換印鑑、存單質借、存款轉存及解約等方式，向
      郵局詐取定期儲金存單客戶乙○○、陳月琴及戊○○之定期存款等情，業據被
      告甲○○於警訊、偵查、原審及本院審理時，供承屬實，核與被害人乙○○、
      戊○○及證人即被害人陳月琴之父丙○○指述之情節相符。
      證人曾裕楨亦到庭結證稱：伊並未在花蓮郵局中山路支局開戶過，亦未曾在花
    蓮辦理郵局存摺換簿及存、提領郵局公務支票等語（見本院九十一年八月六日訊
    問筆錄）。
    在第三次詐領被害人戊○○六百四十多萬元之當日負責償還乙○○之質借款項，
    次日更收受被告甲○○為表感謝所贈價值一萬五千元之金錶乙只，此據其於警訊
    時供認在卷，觀其所為供詞，明確指出交付金錶時間是八十七年八月二十六日十
    七時許，地點係第十四支郵局之富國郵局等情，顯非隨口搪塞，應屬可信，其事
    後翻異前詞，尚無足採。
    犯詐領被害人戊○○定期存單存款三十多分鐘後，被告丁○○立即於花蓮總局還
    款，猶如親領親還般，且被告甲○○於時間上亦配合地滴水不漏，甫詐領得戊○○定存款項即轉交被告丁○○，益證被告丁○○與被告甲○○就事實欄所載之詐
    領郵局定期存單存款或辦理質借，以及償還乙○○存單質借款項利息暨移轉北埔
    支局等行為，均有犯意聯絡與行為分擔。又被告甲○○、丁○○以偽造證件及印
    章，偽造相關文件詐得被害人乙○○、陳月琴、戊○○郵局定期存款，暨將乙○○定期存單轉回北埔支局等行為，顯已足生損害於乙○○、陳月琴、戊○○及郵
    局管理定期存款帳戶資料之正確性，亦無待言。此外，並有如附表所示之文件附
    卷可稽，本件事證明確，被告甲○○、丁○○犯行均洵堪認定。
二、按被告丁○○係花蓮郵局北埔支局業務佐，負責辦理郵政儲匯業務，為依法令從
    事公務之人員；又錄音、錄影或電磁紀錄，藉機器或電腦之處理所顯示之聲音、
    影像或符號，足以為表示其用意之證明者，應以文書論，此觀刑法第二百二十條
    之規定自明；被告丁○○與被告甲○○暨真實姓名年籍均不詳之其他成年男子與
    女子，共同以上揭手法詐領乙○○郵局定期存單並持以質借款項暨共同詐領陳月
    琴、戊○○之郵局定期存單存款，並使郵局之承辦公務員將該等不實事項登載於
    職務上所掌管之電腦電磁紀錄內，核被告丁○○、甲○○所為，均係犯貪污治罪
    條例第五條第一項第二款之利用職務上之機會，詐取財物罪、刑法第二百十條、
    第二百十二條、第二百十六條之行使偽造私文書罪、行使偽造特種文書罪、第二
    百二十條、第二百十四條之使公務員登載不實罪。其中被告甲○○雖非依法令從
    事公務之人員，但與具有該等身分之被告丁○○共犯之，依貪污治罪條例第三條
    規定，仍應論以貪污治罪條例第五條第一項第二款之罪。被告丁○○、甲○○偽
    造印章、印文或署押，各係偽造文書之部分行為，而偽造文書之低度行為亦為行
    使之高度行為所吸收，均不另論罪。另被告丁○○、甲○○為達詐取被害人乙○○、陳月琴、戊○○定期存款之同一目的，推由共犯連續於八十七年二月四日在
    北埔支局，偽造乙○○「郵政定期儲金儲戶更換印鑑申請書」（背面為「更換事
    項記要」）、「存單掛失止付申請書」、「掛失補副帳戶新舊帳號通知聯」、「
    郵政定期儲金整存整付指定續存郵局通知單」各一份；於八十七年五月十三日在
    舊車站支局，偽造陳月琴「郵政定期儲金儲戶更換印鑑申請書」（背面為「更換
    事項記要」）、「存單掛失止付申請書」、「掛失補副帳戶新舊帳號通知聯」；
    於八十七年八月十八日在新城支局，偽造戊○○「郵政定期儲金儲戶更換印鑑申
    請書」（背面為「更換事項記要」）、「存單掛失止付申請書」、「掛失補副帳
    戶新舊帳號通知聯」；其等各該次之偽造數份私文書，皆係為遂行詐取財物之犯
    行，且時間密接，侵害同一法益，均屬基於同一犯意之接續行為，各應為接續犯
    ，而屬單純一罪。被告丁○○、甲○○與真實姓名年籍不詳之成年男子、成年女
    子，就上揭犯行，均具有犯意聯絡與行為分擔，均為共同正犯。被告甲○○、丁○○利用不知情之不詳姓名之人偽刻被害人等之印鑑章，為間接正犯。被告丁○○、被告甲○○先後多次詐領財物、行使偽造特種文書、行使偽造私文書、使公
    務員登載不實之行為，均時間緊接，犯罪構成要件相同，顯係各基於概括犯意為
    之，均應依刑法五十六條連續犯規定論以一罪，並加重其刑。被告甲○○、丁○○所犯上開諸罪間，有方法結果之牽連關係，應從一重之貪污治罪條例第五條第
    一項第二款連續利用職務上機會詐取財物罪處斷。又公訴人起訴事實雖未敘及被
    告王丁○○、甲○○使公務員登載不實部分之犯行，然因該部分與起訴事實具有
    牽連犯之裁判上一罪關係，為起訴效力所及，依刑事訴訟法第二百六十七條之規
    定，本院自得併予審究，附此敘明。此外，被告丁○○、甲○○另行起意，推由
    被告丁○○向花蓮郵局償還乙○○定期存單質借款項及利息，並將存單轉回北埔
    支局續存，致使承辦之郵局公務員登載該不實事項於所掌管之電腦電磁紀錄內，
    其後被告丁○○復至北埔支局，將乙○○定期存款轉存之不實事項登載於其所掌
    管郵局電腦電磁紀錄內，核其等此部分所為，均係犯有刑法第二百十六條、第二
    百十條之行使偽造私文書罪、同法第二百十三條、二百二十條之公務員登載不實
    罪、第二百十四條、第二百二十條使公務員登載不實罪。被告丁○○、甲○○偽
    造印章、印文或署押之行為，各係偽造文書之部分行為，而偽造文書之低度行為
    則為行使之高度行為所吸收，均不另論罪。被告甲○○雖無公務員身分，但其為
    共同實施該等犯罪之人，依刑法第三十一條第一項之規定，亦應論以公務員登載
    不實罪之共同正犯。被告甲○○、丁○○利用不知情之賴志凱償還質借款項，致
    使公務員登載不實，為間接正犯。被告丁○○、甲○○所犯上述三罪間，具有方
    法結果之牽連關係，應從一重之刑法第二百十三條公務員登載不實罪論處。又公
    訴人起訴事實雖未敘及被告王丁○○、甲○○此部分使公務員登載不實、公務員
    登載不實之犯行，然因該部分與起訴事實具有牽連犯之裁判上一罪關係，為起訴
    效力所及，依刑事訴訟法第二百六十七條之規定，本院自得併予審究，附此敘明
    。渠等二人嗣後之還款行為係為恐犯行曝露，為掩飾其先前之詐領行為所為，故
    其等所犯連續利用職務上機會詐取財物罪，與公務員登載不實罪間，乃係犯意各
    別，行為互殊，應予分論併罰。再查，被告甲○○曾因違反麻醉藥品管理條例案
    件，經本院於八十六年十二月十六日，以八十六年度易字第一三三七號判處有期
    徒刑三月，如易科罰金以三百元折算一日，嗣再經台灣高等法院花蓮分院於八十
    七年二月二十日判決駁回上訴確定，並於八十七年五月十八日，易科罰金執行完
    畢，此有台灣高等法院及本院被告全國前案紀錄表各一份附卷可稽，按連續犯罪
    行為之終了，如在另一犯罪有期徒刑執行完畢後五年以內，應無解於累犯罪之成
    立（參見最高法院三十三年度上字第一五七七號判例），是其於五年內再犯本件
    有期徒刑以上之罪，應依累犯之規定，就所犯上揭共同連續與依據法令從事公務
    之人員利用職務上之機會詐取財物罪、共同與公務員明知為不實之事項而登載於
    職務上所載之公文書罪，各加重其刑，並就共同連續與依據法令從事公務之人員
    利用職務上之機會詐取財物罪部分遞加重其刑。另依貪污治罪條例第十條規定，
    被告丁○○、被告甲○○等所詐領之款項，尚有一千零四十萬九千八百七十九元
    應予追繳發還被害人臺灣北區郵政管理局花蓮郵局舊車站支局及花蓮郵局新城支
    局（參最高法院七十七年度台上字第四六九六號判決意旨），如全部或一部無法
    追繳時，應追徵其價額，或扣押被告丁○○、被告甲○○所有之相同價值財產以
    供抵償。本件被告丁○○、被告甲○○均係宣告有期徒刑以上之刑，爰均併依貪
    污治罪條例第十七條之規定，宣告如主文所示之褫奪公權。爰審酌被告甲○○有
    如犯罪事實欄之前科紀錄，素行不佳，犯案後尚積極掩飾他共同被告之犯行，然
    對其個人參與部分業已自白，被告丁○○雖無前科，然身為金融機關公務人員，
    竟利用熟稔各項金融業務之機會，與他人共謀破壞國家機關之公信暨損害郵局及
    各該存戶之利益，案發後至審理期間，猶飾詞否承認各項犯行等情，暨參考各該
    被告之智識程度，犯罪手段等一切情狀，各宣告如主文所示之刑，並均定其應執
    行之刑。
三、本案偽造之乙○○、陳月琴、戊○○、曾裕楨之國民身分證各一張，暨偽造乙○○之「郵政定期儲金質押借據」雖未經扣案，但無證據證明業已滅失，且該「郵
    政定期儲金質押借據」於清償質借款項時已發還被告丁○○，上開物品均屬被告
    甲○○、丁○○及其共犯所有，且係供犯罪所用之物，均應依刑法第三十八條第
    一項第二款宣告沒收。偽造之乙○○、陳月琴、戊○○、曾裕楨等人之印章各壹
    枚，雖未扣案，但無證據證明業已滅失，連同如附表編號壹、貳、、肆內所示
    偽造乙○○、陳月琴、戊○○、曾裕楨等人之署押、印文，均應依刑法第二百十
    九條之規定予以宣告沒收。
據上論斷，應依刑事訴訟法第三百六十九條第一項前段、第三百六十四條、第二百九
十九條第一項前段，貪污治罪條例第五條第一項第二款、第三條、第十條第二項、第
十七條，刑法第十一條前段、、第二十八條、第五十六條、第二百十六條、第二百十
條、第二百十二條、第二百十三條、第二百十四條、第二百二十條、第五十五條、第
四十七條、第五十一條第五款、第三十七條第二項、第三十八條第一項第二款、第二
百十九條，判決如主文。
本案經檢察官李土城到庭執行職務。
中      華      民      國      九十二      年    九    月    二十四    日
                                審判長法官  吳  鴻  章
                                      法官  黃  永  祥
                 法官  林  慶  煙
右為正本證明與原本無異。
如不服本判決，應於判決送達後十日內向本院提出上訴狀。其未述理由者，並應於
提出上訴狀後十日內向本院補提理由狀(須附繕本)。
                                    書記官  陳  萬  山
中      華      民      國      九十二      年    九    月    二十四    日
附表：
一、郵局存單掛失止付申請書上偽造之「乙○○」署押及印文各一枚；郵政定期儲金
    儲戶更換印鑑申請書上偽造之「乙○○」署押及印文各一枚及背面更換事項記要
    上偽造之「乙○○」印文一枚；掛失補副帳戶新舊帳號通知聯上偽造之「乙○○
    」署押一枚、印文三枚。
二、曾裕楨名義之郵政存簿儲金立帳申請書正面及背面偽造之[曾裕楨」印文各一枚
    。
三、郵局存單掛失止付申請書上偽造之「陳月琴」署押及印文各一枚；郵政定期儲金
    儲戶更換印鑑申請書上偽造之「陳月琴」署押及印文各一枚及背面更換事項記要
    上偽造之「陳月琴」印文一枚；掛失補副帳戶新舊帳號通知聯上偽造之「陳月琴
    」署押及印文各一枚。
四、郵政定期儲金本息轉存申請書上偽造之「陳月琴」印文一枚；補發之陳月琴郵政
    定期儲金存單背面偽造之「陳月琴」署押及印文各一枚。
五、票號Ｄ0000000之郵局支票背面偽造之「曾裕楨」署押一枚；曾裕楨之郵
    政存簿儲金提款單上偽造之「曾裕楨」印文一枚。
六、郵局存單掛失止付申請書二紙上偽造之「戊○○」署押及印文各二枚；郵政定期
    儲金儲戶更換印鑑申請書二紙上偽造之「戊○○」署押及印文各二枚及背面更換
    事項記要上偽造之「戊○○」印文二枚；掛失補副帳戶新舊帳號通知聯二紙上偽
    造之「戊○○」署押及印文各二枚。
七、郵政定期儲金整存整付指定續存局通知單二紙上偽造之「戊○○」印文二枚。
八、補發之戊○○郵政定期儲金存單二紙背面偽造之「戊○○」署押及印文各二枚。
九、郵政定期儲金整存整付指定續存局通知單上偽造之「乙○○」印文一枚。
附錄    本判決論罪科刑法條：
貪污治罪條例第五條
有下列行為之一者，處七年以上有期徒刑，得併科新台幣六千萬元以下罰
金：
一  意圖得利，擅提或截留公款或違背法令收募稅捐或公債者。
二  利用職務上之機會，詐取財物者。
三  對於職務上之行為，要求、期約或收受賄賂或其他不正利益者。
前項第一款及第二款之未遂犯罰之。
貪污治罪條例第十條
犯第四條至第六條之罪者，其所得財物，應予追繳，並依其情節分別沒收
或發還被害人。
前項財物之全部或一部無法追繳時，應追徵其價額，或以其財產抵償之。
為保全前二項財物之追繳、價額之追徵或財產之抵償，必要時得酌量扣押
其財產。
貪污治罪條例第十七條
犯本條例之罪，宣告有期徒刑以上之刑者，並宣告遞奪公權。
中華民國刑法第二百一十六條
 (行使偽造變造或登載不實之文書罪)
行使第二百十條至第二百十五條之文書者，依偽造、變造文書或登載不實
事項或使登載不實事項之規定處斷。
中華民國刑法第二百一十條
 (偽造變造私文書罪)
偽造、變造私文書，足以生損害於公眾或他人者，處五年以下有期徒刑。
中華民國刑法第二百一十二條
 (偽造變造特種文書罪)
偽造、變造護照、旅券、免許證、特許證及關於品行、能力服務或其他相
類之證書、介紹書，足以生損害於公眾或他人者，處一年以下有期徒刑、
拘役或三百元以下罰金。
中華民國刑法第二百一十三條
 (公文書不實登載罪)
公務員明知為不實之事項，而登載於職務上所掌之公文書，足以生損害於
公眾或他人者，處一年以上七年以下有期徒刑。
中華民國刑法第二百一十四條
 (使公務員登載不實罪)
明知為不實之事項，而使公務員登載於職務上所掌之公文書，足以生損害
於公眾或他人者，處三年以下有期徒刑、拘役或五百元以下罰金。
中華民國刑法第二百二十條
在紙上或物品上之文字、符號、圖畫、照像，依習慣或特約，足以為表示
其用意之證明者，關於本章及本章以外各罪，以文書論。
錄音、錄影或電磁紀錄，藉機器或電腦之處理所顯示之聲音、影像或符號
，足以為表示其用意之證明者，亦同。
稱電磁紀錄，指以電子、磁性或其他無法以人之知覺直接認識之方式所製
成之紀錄，而供電腦處理之用者。


司法院資訊處製作；財團法人民間司法改革基金會備份。
